---
title: "R Notebook"
output: html_notebook
author: "Andrei Martins e Charles Mendes"
---

## Instalar e carregar `rtweet`

```{r}
# install.packages("rtweet")
library(rtweet)
```

## Criar app no Twitter

1) Acesse https://apps.twitter.com e crie um novo aplicativo.
2) No campo `Callback URL` preencher com: http://127.0.0.1:1410
3) Aceite os termos e clique em "Create your Twitter application".
4) Vá em "Keys and Access Tokens" e anote os valores dos campos `Consumer Key`, `Consumer Secret`. Eles serão utilizados para autenticação na próxima seção.

```{r}
## Nome do seu aplicativo
appname <- "nerdzao"

## Consumer Key (API Key)
key <- "29lJMLodwnkMNO6guU435B5K1"

## Consumer Secret (API Secret)
secret <- "6IIjtDyaFftDZc6E58l7mZojEmTJWnIQM2cdrA62ICFX6ZfRBm"

## Criar token para o app
twitter_token <- create_token(app = appname, 
                              consumer_key = key, 
                              consumer_secret = secret)
```

## Coleta de dados

Vamos coletar dados dos 4 grandes clubes paulistas: Corinthians, Palmeiras, Santos, São Paulo.
```{r, message=FALSE}
# Define lista de clubes dos quais queremos extrair tweets
clubes <- c("@Corinthians", "@Palmeiras", "@SantosFC", "@SaoPauloFC")

# Extrai 200 tweets que menciona cada clube especificado
rt <- lapply(clubes, search_tweets, n = 200, token = twitter_token)
tw_sccp <- rt[1]
tw_sep  <- rt[2]
tw_sfc  <- rt[3]
tw_spfc <- rt[4]

# Salvar para uso posterior
save(rt, file = "tweets_clubes.RData")
```

## Referências

- [Cliente R para API do Twitter](https://github.com/mkearney/rtweet)
- [Text Mining With R](http://tidytextmining.com/)